臺灣臺中地方法院刑事判決　　　　　　　　　　　　　九十年度訴字第一一五號
　　公　訴　人　臺灣臺中地方法院檢察署檢察官
　　被　　　告　壬○○
右列被告因偽造文書等案件，經檢察官提起公訴（八十八年度偵字第一九二００、一
九二０一、一九二０二號），本院判決如左：
    主  文
壬○○共同行使偽造私文書，足以生損害於他人，處有期徒刑貳月，如易科罰金，以
參佰元折算壹日。
如附表一編號１所示之各類所得扣繳暨免扣繳憑單正本壹張、如附表二編號１所示「
在職證明書」之「中部汽車股份有限公司」壹枚、「張聞當」印文貳枚，均沒收。
    事  實
一、壬○○因急需現金週轉，適見中福興業有限公司（設台中市○○路○段八十一號
    六樓Ｃ室，下稱中福公司）所刊登代辦信用貸款之廣告，乃與該公司不詳姓名已
    成年之業務員接洽，惟因壬○○所提供之各類所得扣繳暨免扣繳憑單（下稱扣繳
    憑單）所載之薪資所得水準，並不符合台中市第甲○○用合作社所推出之信用貸
    款條件，而前述中福公司之業務員每代辦一件貸款，即可向中福公司領取新台幣
    （下同）一萬五千元不等之佣金，遂提供偽造之如附表一所示扣繳憑單及如附表
    二所示之在職證明書，供壬○○得以順利獲得申貸。壬○○明知中福公司之業務
    員所提供之前述扣繳憑單及在職證明書係屬偽造，乃竟與中福公司之業務員共同
    基於行使偽造私文書及意圖為自己不法所有之犯意聯絡，由該等業務員將取自壬○○之國民身分證、扣繳憑單等證件，經由中福公司之業務員己○○（業經另案
    判處有期徒刑八月）委請真實姓名不詳而被稱呼為「林先生」之成年男子，於如
    附表一所示之行使日期前數日，在不詳之處所，偽造如附表一所示內容之扣繳憑
    單及如附表二所示服務單位、負責人之印章，再持偽造之如附表二所示服務單位
    及負責人印章，蓋用在附表二所示內容之在職證明書上，而偽造壬○○自八十二
    年十月十六日任職於中部汽車股份有限公司擔任組長之在職證明書。壬○○旋於
    八十六年六月十八日中午十二時二十分許，在台中市第甲○○用合作社對保人員
    涂其弘核辦對保時，持前述偽造之如附表一所示扣繳憑單及附表二所示在職證明
    書，向台中市第甲○○用合作社承辦人員行使，辦理「歡心理財」免保人消費性
    貸款三十萬元，致台中市第甲○○用合作社承辦人員陷於錯誤，誤以為前述扣繳
    憑單及在職證明書為真正，而核准貸予壬○○三十萬元之款項，足以生損害於如
    附表一、二所示之申報單位（服務單位）、扣繳義務人（負責人）及台中市第甲○○用合作社。壬○○扣除各種費用外，尚需向中福公司購買納骨塔位，實得僅
    約十五萬元。迨八十八年一月二十七日，經警在台中市○○路○段八十一號六樓
    查獲中福公司涉嫌違反公司法，至台中市第甲○○用合作社扣取借款人之擔保放
    款保管書件資料袋，始查悉上情。
二、案經台中縣警察局烏日分局報請台灣台中地方法院檢察署檢察官及同署檢察官自
    動檢舉偵查起訴。
    理  由
一、訊之被告壬○○固承認於前揭時地向台中市第甲○○用合作社申辦貸款及親自辦
    理對保之事實，惟矢口否認有何偽造文書及詐欺取財之犯行，辯稱：伊當時確在
    中部汽車股份有限公司任職，所提供之扣繳憑單係真正，伊並不知道中福公司之
    業務員會準備假造之扣繳憑單及在職證明書，台中市第甲○○用合作社之經辦人
    員亦未問及扣繳憑單金額云云。然查：
  (一)觀之被告貸款案所附之『台中市第甲○○用合作社「歡心理財」免保人消費性貸
    款借款申請書』、「台中市第甲○○用合作社徵信報告書」、「台中市第甲○○
    用合作社授信約定書」、「台中市第甲○○用合作社消費性貸款個人信用等評定
    表」、「徵信報告表」、「票據交換所第二類票據退票資料查詢簡覆單」、「戶
    籍謄本」、「存摺」影本、「委託書」、如附表一所示之「各類所得扣繳暨免扣
    繳憑單」、如附表二所示之在職證明書等資料顯示（附於台中市第甲○○用合作
    社擔保放款保管書件資料袋內），其中借款申請書及徵信報告表上均有被告親筆
    簽名及蓋章，且該二份文書上均載明被告年所得為八十二萬元，顯與被告之薪資
    所得不符，被告豈有不知之理。又被告係自八十五年四月十九日起，任職中部汽
    車股份有限公司，此有被告所提出之勞工保險卡影本附卷為證，然前述在職證明
    書卻記載到職日期為八十二年十月十六日，足證該在職證明書確屬偽造。
  (二)證人涂其弘於偵審中明確證稱：有對保，也有提供在職證明書及扣繳憑單給申請
    人看，壬○○本人有到場核對，資料中只要是影本的部分，伊都要求要提供正本
    供核對等語。證人即台中市第甲○○用合作社之專門委員子○○於台灣台中地方
    法院檢察署八十八年度偵字第一九一九九號案件偵查時及本院審理時亦證述：借
    款人都親自拿出正本來，伊核對影本與正本相符後，才將正本退還，並由借款人
    本人或中福公司的人員在上面蓋章，借款人是在對保時，才在現場蓋私章，表示
    所提出資料真實等語，足證被告於辦理貸款時，已明知上開辦理貸款之扣繳憑單
    及在職證明書均為偽造，而仍蓄意行使之。
  (三)另證人己○○於警訊時亦證稱：「全年扣繳憑單和在職證明確是我提供的，通常
    公司專員辦理客戶信用貸款都會向銀行辦理徵信（此部份工作係公司行政主任石
    惠禎辦理，客戶填具申請單後附新台幣伍佰元交予石主任，石主任再向台中第甲○○用合作社查詢，若一切均無問題，我們續向客戶辦信用貸款）一般客戶辦理
    信用貸款，大都無法達到銀行的評分標準六十分，所以石協理要我們在辦理案件
    中提高申請人的職位，年資和全年所得，所以整個公司都是利用偽造的全年扣繳
    憑單和在職證明提供給客戶辦理信用貸款。」、「（偽造扣繳憑單和在職證明如
    何取得？）分二部份取得，一由閱報取得連繫電話，剛開始是我主動連繫對方自
    稱姓『林』，熟了以後『林』先生每月均會主動和我連絡問我需不需要，我會視
    公司員工需要向其購買，全年扣繳憑單每份新台幣肆佰元，在職證明每份新台幣
    壹佰元。另一種方式則是自行至稅捐機關取得扣繳憑單空白表，然後依取得名片
    或電話簿公司電話以稅捐機關名義查詢負責人姓名、公司全名、扣繳單位統一編
    號，資料取得後以手寫方式逕自填記於空白表後彙整各項資料交給協理審核。全
    年扣繳憑單除偽造之外，單上之住址與公司之地址可說完全錯誤。」等語（見九
    十年度偵字第一九二００號偵查卷第二十一頁至第二十五頁），益徵被告於提出
    申請時，已明知如附表一、二所示之扣繳憑單、在職證明書，係屬偽造。
  (四)綜上所述，被告辯稱其不知扣繳憑單及在職證明書為偽造云云，顯屬事後卸責之
    詞，不足採信。本案事證明確，被告犯行堪以認定。
二、查扣繳憑單係刑法第二百十條所稱之私文書；在職證明書則屬同法第二百十二條
    之特種文書。核被告壬○○所為，係犯刑法第二百十六條、第二百十條之行使偽
    造私文書罪、同法第二百十六條、第二百十二條之行使偽造特種文書罪，及同法
    第三百三十九條第一項之詐欺取財罪。被告偽造私文書及特種文書之低度行為，
    應為行使之高度行為所吸收，均不另論罪。被告與不詳姓名之中福公司代辦業務
    員間，具有犯意之聯絡及行為之分擔，為共同正犯。至證人己○○及被稱呼為「
    林先生」之人與被告之間，並未有任何接觸，難認被告事前即知悉各業務員係經
    由己○○轉交「林先生」進行偽造，自不得認被告與己○○、「林先生」間，具
    有共犯之關係。被告同時地行使偽造私文書及行使偽造特種文書，係以一行為觸
    犯數罪名，為想像競合犯，應依刑法第五十五條前段之規定，從一重依行使偽造
    私文書罪處斷；又被告所犯上開行使偽造私文書罪與詐欺取財罪之間，有手段、
    目的之牽連關係，應依刑法第五十五條後段之規定，從一重依行使偽造私文書罪
    處斷。爰審酌被告因急需現金周轉，為使銀行核准貸款，竟不惜以身試法，行使
    偽造之私文書詐借款項，破壞金融交易安全及秩序，所生危害非淺，惟念被告係
    因經濟困窘，始出此下策，且被告嗣後仍有如期繳交利息予台中市第甲○○用合
    作社，暨犯罪後之態度等一切情狀，量處如主文第一項所示之刑，並諭知易科罰
    金之折算標準（查被告行為後，刑法第四十一條業已於九十年一月十日修正公布
    ，同年月十二日生效，修正後刑法第四十一條第一項前段規定：「犯最重本刑為
    五年以下有期徒刑以下之刑之罪，而受六個月以下有期徒刑或拘役之宣告，因身
    體、教育、職業、家庭之關係或其他正當理由，執行顯有困難者，得以一元以上
    三元以下折算一日，易科罰金。」而修正前刑法第四十一條原規定：「犯最重本
    刑為三年以下有期徒刑以下之刑之罪，受六個月以下有期徒刑或拘役之宣告，因
    身體、教育、職業、家庭之關係，執行顯有困難者，得以一元以上三元以下折算
    一日，易科罰金。」經比較新舊法結果，以新法較有利於行為人，故依刑法第二
    條第一項前段規定，本件自應適用裁判時之法律即修正後刑法第四十一條第一項
    前段之規定，併此敘明）。又如附表一所示內容之扣繳憑單，經被告持向台中市
    第甲○○用合作社辦理貸款申請後，除影本留存於台中市第甲○○用合作外，正
    本均已返還被告，此觀之前開扣繳憑單上載有「本影本與正本相符，如有不實願
    負法律責任」等字樣自明，是該等扣繳憑單正本，既係被告所有，且為供犯罪所
    用之物，雖未扣案，惟不能證明業已滅失，爰依刑法第三十八條第一項第二款之
    規定，併予宣告沒收。至於扣繳憑單影本，已因提出行使而非被告所有，爰不諭
    知沒收。再如附表二所示內容之在職證明書及服務證明書，業因行使交付予台中
    市第甲○○用合作社申請貸款，不再屬被告所有，惟其上服務單位及負責人之印
    文（詳如附表二備註欄所示），均係偽造，應依刑法第二百十九條之規定，宣告
    沒收之。至如附表二所示內容之在職證明書上所蓋用之各服務單位及各負責人之
    印章，係「林先生」所偽造，被告就此部分既與「林先生」無共犯之關係，依從
    刑依附主刑之原則，自不得在本案諭知沒收，附此敘明。
三、另被告寅○○、癸○○、卯○○、戊○○、丁○○、庚○○、辰○○、丑○○、
    丙○○、乙○○、辛○○、巳○○等人均俟到案後另行審結，併此敘明。
據上論斷，應依刑事訴訟法第二百九十九條第一項前段，刑法第二條第一項前段、第
二十八條、第二百十六條、第二百十條、第二百十二條、第三百三十九條第一項、第
五十五條、修正後刑法第四十一條第一項前段、刑法第二百十九條、第三十八條第一
項第二款，罰金罰鍰提高標準條例第一條前段、第二條，判決如主文。
中      華      民      國      九十一      年    七    月      九      日
                                臺灣臺中地方法院刑事第一庭
                                    法  官  陳  文  燦
右正本證明與原本無異。
如不服本判決，應於送達後十日內向本院提出上訴狀（須附繕本），上訴於台灣高等
法院台中分院。
                                    書記官
中      華      民      國      九十一      年    七    月      九      日
附表一：
┌──┬───┬────┬────┬──┬────┬─────┬────┐
│編號│所得人│給付總額│扣繳稅額│年度│申報單位│扣繳義務人│業務員  │
│    │姓名  │        │        │    │        │          │行使日期│
├──┼───┼────┼────┼──┼────┼─────┼────┤
│１  │壬○○│825300元│48840元 │85  │中部汽車│張聞當    │不詳    │
│    │      │        │        │    │股份有限│          │86.06.18│
│    │      │        │        │    │公司    │          │        │
└──┴───┴────┴────┴──┴────┴─────┴────┘
附表二：
┌──┬───┬────┬────┬───┬──────┬───────┐
│編號│任職人│所任職位│服務單位│負責人│證 明 日 期 │  備      註  │
│    │姓  名│        │        │      │          │              │
├──┼───┼────┼────┼───┼──────┼───────┤
│ １ │壬○○│組長    │中部汽車│張聞當│八十六年六月│在職證明書一份│
│    │      │        │股份有限│      │四日        │（其上有公司章│
│    │      │        │公司    │      │            │一枚及負責人章│
│    │      │        │        │      │            │二枚）        │
└──┴───┴────┴────┴───┴──────┴───────┘
附錄論罪科刑法條
刑法第二百十六條：
  行使第二百十條至第二百十五條之文書者，依偽造、變造文書或登載不實事項或使
  登載不實事項之規定處斷。
刑法第二百十條：
  偽造、變造私文書，足以生損害於公眾或他人者，處五年以下有期徒刑。
刑法第二百十二條：
  偽造、變造護照、旅券、免許證、特許證及關於品行、能力服務或其他相類之證書
  、介紹書，足以生損害於公眾或他人者，處一年以下有期徒刑、拘役或三百元以下
  罰金
刑法第三百三十九條第一項：
  意圖為自己或第三人不法之所有，以詐術使人將本人或第三人之物交付者，處五年
  以下有期徒刑、拘役或科或併科一千元以下罰金。
